【裁判字號】    92,自,320
【裁判日期】    920718
【裁判案由】    詐欺
【裁判全文】
臺灣臺北地方法院刑事裁定                          九十二年度自字第三二號
    自  訴  人  甲○○
                周憲林
    被      告  乙○○
右列被告因詐欺案件，經自訴人提起自訴，本院裁定如左：
    主  文
自訴駁回。
    理  由
一、按法院或受命法官於自訴案件第一次審判期日前訊問及調查結果，如認為案件有
    刑事訴訟法第二百五十二條至第二百五十四條之情形者，得以裁定駁回其自訴，
    同法第三百二十六條第三項定有明文。
二、自訴意旨如附件刑事自訴狀所載。
三、按犯罪事實應依證據認定之，無證據不得推定其犯罪事實，刑事訴訟法第一百五
    十四條定有明文。又認定不利於被告之事實，須依積極證據，茍積極證據不足為
    不利於被告事實之認定時，即應為有利於被告之認定，更不必有何有利之證據；
    且刑事訴訟法上所謂認定犯罪事實之積極證據，係指適合於被告犯罪事實之認定
    之積極證據而言，雖不以直接證據為限，間接證據亦包括在內，然而無論直接或
    間接證據，其為訴訟上之證明，須於通常一般之人均不致有所懷疑，而得確信其
    為真實之程度者，始得據為有罪之認定，倘其證明尚未達到此一程度，而有合理
    之懷疑存在時，自不能以推測或擬制之方法，以為有罪裁判之基礎，最高法院著
    有三十年上字第八一六號、二十九年上字第三一０五號、七十六年台上字第四九
    八六號、四十年台上字第八六號等判例可資參照。次按刑法第三百三十九條第一
    項詐欺取財罪之成立，以意圖為自己或第三人不法之所有，以詐術使人將本人或
    第三人之物交付為要件，所謂以詐術使人交付，必須被詐欺人因其詐術而陷於錯
    誤，若其所用方法，不能認為詐術，亦不致使人陷於錯誤，即不構成該罪；而債
    務人於債之關係成立後，其有未依約定本旨履行者，在社會一般交易經驗上常見
    之原因非一，舉凡因不可歸責於己之事由而不能給付，或因合法主張抗辯而拒絕
    給付，甚至在負債之後另行起意遲延給付，皆有可能，非可盡予推定為自始無意
    給付之財產犯罪一端，而刑事被告依法不負自證無罪之責任，若無足可證明其自
    始意圖不法所有之積極證據，縱就所負債務惡意違約不為履行，仍為民事上之問
    題，要難以單純債務不履行之狀態，推測其負債之初已有詐欺之故意。
四、經查，本件自訴人甲○○指訴被告乙○○於民國九十二年一月十七日、一月三十
    日及二月五日，在台北市○○街七十九號八樓「阿羅哈國際生物科技有限公司」
    ，向其借款新台幣（下同）一千元、一千元及三百元，至今迄未償還等情，除陳
    稱案外人沈尚璇（經本院傳喚未到庭）親眼目睹被告向之借款三百元之外，並未
    提出任何其他證據，以證明被告確有向之借款之事實，尤或被告有何意圖為自己
    不法所有之動機、施用詐術之行為，或自訴人有何陷於錯誤之情事；從而揆諸前
    揭說明，本件依積極證據，顯然並不足以證明被告確有詐欺取財之行為。本件被
    告之犯罪嫌疑明顯不足，有刑事訴訟法第二百五十二條第十款所規定「犯罪嫌疑
    不足者」之情形，依照首開說明，自訴人之自訴應予駁回。
據上論斷，應依刑事訴訟法第三百二十六條第三項，裁定如主文。
中      華      民      國      九十二    年      七    月    十八      日
                                          臺灣臺北地方法院刑事第二庭
                                                    法  官    楊代華
右正本證明與原本無異。
如不服本裁定，應於送達後五日內，向本院提出抗告狀。
                                                    書記官    廖純瑜
中      華      民      國      九十二    年      七    月    十八      日


司法院資訊處製作；財團法人民間司法改革基金會備份。
